【裁判字號】    89,判,1846
【裁判日期】    890608
【裁判案由】    營業稅
【裁判全文】
行  政  法  院  判  決                          八十九年度判字第一八四六號
    原      告  大昌特殊印刷企業有限公司
    代  表  人  甲○○
    被      告  臺北市稅捐稽徵處
右當事人間因營業稅事件，原告不服財政部中華民國八十八年六月二日台財訴字第八
八○一八八七四七號再訴願決定，提起行政訴訟。本院判決如左︰
    主  文
原告之訴駁回。
    事  實
緣原告於八十三年十一月三十日銷售貨物，開立字軌號碼：ＷＮ00000000號
統一發票乙紙，銷售額新台幣（以下同）六萬元，營業稅額三千元，漏未於次期開始
十五日內合併申報，並繳納應納之營業稅額，案經被告機關查獲審理違章成立，除核
定補徵營業稅三千元外（原告已於八十五年一月十八日補繳），並處以所漏營業稅額
五倍之罰鍰計一萬五千元。原告不服，就科處罰鍰部分，申請復查，為被告機關八十
五年九月十三日北市稽法乙字第七九九三二號復查決定：「原處分關於按申請人所漏
稅額處五倍罰鍰部分，本於職權更正為按所漏稅額處三倍罰鍰。」原告猶不服，提起
訴願、再訴願，案經再訴願決定：「訴願決定及原處分均撤銷，由原處分機關另為處
分。」嗣被告機關以八十七年五月二十二日北市稽法乙案第七九九三二號重核復查結
果：「原罰鍰改按所漏稅額處三倍罰鍰。」原告仍不服，提起訴願，經訴願決定：「
原處分撤銷，改按所漏稅額處一倍罰鍰。」，原告猶未甘服，提起再訴願，遭決定駁
回，遂提起行政訴訟。茲摘兩造訴辯意旨如次：
原告起訴意旨略謂︰一、每年單月份十五日為申報銷售額與稅額，原告除自動填寫申
報書外，並須攜帶資料，由稅務員核對，原告若有疏失，稅務員亦有疏忽。二、八十
五年五月九日復查決定書第二頁第九行「違章事實認定為八十四年一、二月漏報銷售
額」，原告於八十五年一月十七日自動補繳，八十五年一月十八日補申報，而中南分
處八十五年五月九日才知，係八十三年十一月三十日之漏失未報；而從復查、訴願、
再訴願之決定書皆稱由稽徵機關查獲漏稅，原告自動補繳，無法適用司法院大法官會
議釋字第二七五號解釋之規定，且根據營業稅法實施細則第五十條。主管稽徵機關應
於申報期限屆滿一個月後，十五日內按月分別編造徵收清冊一次，填發繳款書通知繳
納。若稽徵機關按照本條文規定辦理豈能遲至八十五年一月十七日才由納稅人自動補
繳。因納稅人並無心存僥倖，拖延越久、滯納金、及利息，要繳越多，以中南分處所
稱八十四年七月十日為調查基準日，為何在半年後皆無下文，請被告機關舉證，讓原
告口服心服，否則決定書之理由皆係想當然耳。推論之詞，無法讓人接受。三、依稽
徵機關電腦所勾稽資料僅ＷＮ00000000號之銷售額六○、○○○元，稅額三
、○○○元，若八十四年七月十日調查基準日算起至八十五年一月十七日止半年內有
進行調查當會發現一共是貳筆疏漏，銷售額為六二、九○○元，稅額為三、一四五元
，為何始終都稱之查獲漏稅額為三、○○○元。且半年間納稅人有三次申報，經辦之
管區稅務員豈能查而放任不管，且稽徵機關有主任、科長、股長、稅務員層層節制，
豈有八十四年七月十日調查基準日算起半年內，都無調查行動，讓原告八十五年一月
十七日才自行補報，且稅額也皆所勾稽之金額三、○○○元多出一四五元。四、以行
政罰言，不論行為人係基於故意或過失所為。然原告漏報固有過失，但未造成國家稅
收短少，甚至自動補繳稅額比電腦勾稽金額還多一四五元，且稅捐稽徵法係特別法，
第四十八條之一規定繳納稅款、加計滯納金與利息，「至於稽徵機關或財政部指定之
調查人員，進行調查之案件，」根據中南分處言八十四年七月十日為調查基準日，究
竟指定何人調查，為何未依營業稅實施細則第五十條之規定辦理，稽徵機關有關人員
顯然失職，待納稅義務人自行補繳後，即諉稱「某年某月某日」為調查基準日，故稅
捐稽徵並不完全適用於一般行政罰，雖有過失亦可免罰。五、稅捐稽徵法第四十八條
之二規定，依本法或稅法規定，應處罰之行為。其情節輕微或漏稅在一定金額以下者
，得減輕或免予處罰。準此本案件漏稅金額僅三、○○○元，屬於行政院核定，財政
部所公布之減免標準以內，請撤銷原決定、原處分予以免罰等語。
被告答辯意旨略謂：卷查原告上開違章事實，有財政部財稅資料中心八十四年二月十
五日產出之八十四年一至二月份營業人進銷項憑證交查異常查核清單及被告所屬中南
分處八十四年七月十日北市稽中南（甲）字第九一一二三六號之調查函等附案可稽，
違章事證明確，洵堪認定。至原告主張單月份十五日申報銷售額與稅額，由稅務員核
對營業稅繳款書與所開立統一發票之銷售額、稅額有無差異，當天補繳，而申報人疏
忽，管區稅務員也疏忽，但苦果卻要完全由申報人承擔乙節，惟查被告營業稅稽徵作
業手冊規定收受營業人銷售額與稅額申報書時，經辦人員應於收件時，根據營業人銷
售額與稅額申報書申報聯及收執聯暨應行附送之退抵稅款及其他有關文件等予以查對
驗收。並無現場檢查其是否有漏報銷售額之規定，是原告之主張顯係卸責之詞，自不
足採。另關於原告主張中南分處為何未依營業稅法施行細則第五十條規定辦理，待納
稅義務人自行補繳後，即諉稱某年某月某日為調查基準日乙節，惟查本處中南分處就
系爭違章行為已於八十四年七月十日以北市稽中南（甲）字第九一一二三六號函，通
知原告攜帶帳簿憑證等相關資料至該分處接受調查，公文上並記載有系爭發票之號碼
，業有該函影本附可稽，足證確有發函調查之事實，是本案調查基準日為八十四年
七月十日，毋庸置疑；另查本案係原告漏未於次期開始十五日內合併申報銷售額並繳
納應納之營業稅額，而非原告未依營業稅法規定期限申報銷售額或統一發票明細表，
自無營業稅法施行細則第五十條規定加徵滯報金或怠報金之適用，是原告之主張顯係
誤解法令，核不足採。又關於原告主張本案漏稅金額僅三、○○○元屬財政部公布之
減免標準以內，請予以免罰乙節，惟依財政部八十八年八月七日台財稅第00000
0000號令發布之稅務違章案件減免處罰標準第十四條第一項第一款規定：「依營
業稅法第五十一條規定應處罰鍰案件，其漏稅金額符合左列規定者，免予處罰。一、
每期所漏稅額在新臺幣一千元以下者。」是原告之主張應屬誤會。是原罰鍰處分揆諸
首揭法條及財政部函釋規定並無不合，訴願、再訴願決定遞予維持，亦無違誤，請判
決駁回原告之訴等語。
    理  由
按「納稅義務人違反本法或稅法之規定，適用裁處時之法律。但裁處前之法律有利於
納稅義務人者，適用最有利於納稅義務人之法律。」為八十五年七月三十日增訂公布
之稅捐稽徵法第四十八條之三所明定。次按「營業人除依本法規定外，不論有無銷售
額，應以每二月為一期，於次期開始十五日內，填具規定格式之申請書，檢附退抵稅
款及其它有關文件，向主管稽徵機關申報銷售額、應納或溢付營業稅額。其有應納營
業稅額者，應先向公庫繳納後，檢同繳納收據一併申報。」、「納稅義務人，有左列
情形之一者，除追繳稅款外，按所漏稅額處五倍至二十倍罰鍰，並得停止其營業：一
、．．．三、短報或漏報銷售額者。」及「納稅義務人，有左列情形之一者，除追繳
稅款外，按所漏稅額處一倍至十倍罰鍰，並得停止其營業：一、．．．三、短報或漏
報銷售額者。」分別為行為時營業稅法第三十五條、第五十一條第三款及八十四年八
月二日修正公布之營業稅法第五十一條第三款所規定。復按「納稅義務人自動向稅捐
稽徵機關補報並補繳所漏稅款者，凡屬未經檢舉及未經稽徵機關或財政部指定之調查
人員進行調查之案件，左列之處罰一律免除；．．．二、各稅法所定關於逃漏稅之處
罰。」為稅捐稽徵法第四十八條之一所明定。又八十五年七月三十日修正公布之稅捐
稽徵法第四十八條之三規定納稅義務人違反本法或稅法之規定，適用裁處時之法律。
但裁處前之法律有利於納稅義務人者，適用最有利於納稅義務人之法律，上開法條所
稱之裁處，依修正理由說明，包括訴願、再訴願及行政訴訟之決定或判決。準此，稅
捐稽徵法第四十八條之三修正公布生效時仍在復查、訴願、再訴願及行政訴訟中，尚
未裁罰確定之案件均有該條之適用。本件原告銷售貨物，已開立統一發票，漏未於次
期開始十五日內合併申報，並繳納應納之營業稅額，為被告查獲，處以所漏營業稅額
五倍之罰鍰，經訴願結果，改按新法，處所漏稅額一倍之罰鍰。原告訴稱：其申報銷
售額時，稅務人員未能立即查知，亦有疏失；且原告係自行補繳稅款，應予免罰；被
告未依營業稅法施行細則第五十條之規定辦理，亦屬失職；又原告漏稅金額僅三千元
，依稅捐稽徵法第四十八條之二之規定，應予免罰云云。惟查原告漏未申報銷售額並
繳納應納之營業稅額，有營業人進項憑證交查異常查核清單、原告八十三年十一月份
統一發票明細表及被告機關所屬中南分處八十四年七月十日北市稽中南（甲）字第九
一一二三六號函請原告提供相關資料備查之調查函等影本附卷可稽，違章事證明確。
又依財政部八十年八月十六日台財稅第八○一二五三五九八號函釋：「稅捐稽徵法第
四十八條之一所謂進行調查之作業步驟及基準日之認定原則．．．２、異常資料之案
件．．．二、左列案件，經辦人員應於簽收當日簽報並敘明嫌違章情節與事項，發
函通知營業人限期提供帳簿憑證等相關資料調查，以確認本案調查嫌違章事實並以
函查日（即發文日）為調查基準日。．．．（二）短、漏報銷售額者。」係以稅捐機
關發函通知營業人提供相關資料接受調查之日為調查基準日之判斷。本件被告機關所
屬中南分處就上開違章行為，已於八十四年七月十日以北市稽中南（甲）字第九一一
二三六號函，通知原告攜帶帳簿憑證等相關資料至該分處接受調查，公文上並記載有
發票之號碼，業有該函及原簽函稿之影本附卷可稽，足證確有發函之事實，是本案調
查基準日為八十四年七月十日，並無疑問，原告遲至八十五年一月十八日始補行報繳
稅款，自無稅捐稽徵法第四十八條之一免罰之適用。另查被告營業稅稽徵作業手冊規
定收受營業人銷售額與稅額申報書時，經辦人員應於收件時，根據營業人銷售額與稅
額申報書申報聯及收執聯暨應行附送之退抵稅款及其他有關文件等予以查對驗收，並
無現場檢查其是否有漏報銷售額之規定，原告訴稱被告之稅務員未於申報時，未立即
發現原告漏報銷售額，亦有疏失云云，自非可採。再者本案係原告漏未於次期開始十
五日內合併申報銷售額並繳納應納之營業稅額，而非原告未依營業稅法規定期限申報
銷售額或統一發票明細表，自無營業稅法施行細則第五十條規定加徵滯報金或怠報金
之適用，是原告主張應適用上開規定云云，顯係誤解法令，核不足採。又關於原告主
張本案漏稅金額僅三千元屬財政部公布之減免標準以內，請予以免罰乙節，依財政部
八十八年八月七日台財稅第000000000號令發布之稅務違章案件減免處罰標
準第十四條第一項第一款規定：「依營業稅法第五十一條規定應處罰鍰案件，其漏稅
金額符合左列規定者，免予處罰。一、每期所漏稅額在新臺幣一千元以下者。」是原
告主張免罰，尚屬無據。綜上所述，被告所為之處分，並無違誤，一再訴願決定遞予
維持，亦無不合。原告起訴論旨，核無理由，應予駁回。
據上論結，本件原告之訴為無理由，爰依行政訴訟法第二十六條後段，判決如主文。
中    華    民    國     八十九      年      六      月       八        日
                    行 政 法 院 第 三 庭
                                審 判 長 評  事      曾  隆  興
                                         評  事      鄭  淑  貞
                                         評  事      林  家  惠
                                         評  事      徐  瑞  晃
                                         評  事      張  瓊  文
右  正  本  證  明  與  原  本  無  異
                                         法院書記官  路  南  玲
中    華    民    國     八十九      年      六      月       九        日


司法院資訊處製作；財團法人民間司法改革基金會備份。
